最高法院刑事判決　　　　　　　　　　　　　　　九十三年度台上字第一五一六號
　　上　訴　人　甲○○︵即張文.
　　　　　　　　乙○○
右上訴人等因偽造文書案件，不服台灣高等法院中華民國九十二年十一月二十七日第
二審判決︵九十一年度上訴字第八八二號，起訴案號：台灣桃園地方法院檢察署八十
四年度偵字第一０八五四、一一一五一號、八十五年度偵字第六五四四號︶，提起上
訴，本院判決如左：
    主  文
原判決關於乙○○部分撤銷，發回台灣高等法院。
甲○○之上訴駁回。
    理  由
一、撤銷發回︵即上訴人乙○○︶部分：
本件原判決撤銷第一審關於上訴人乙○○部分之判決，仍從一重論處乙○○共同連續
行使偽造私文書，足以生損害於他人罪刑，固非無見。
惟查(一)、已受請求之事項未予判決者，其判決當然違背法令，刑事訴訟法第三百七十
九條第十二款定有明文。本件檢察官起訴犯罪事實認乙○○尚與張文火等人共同偽造
黃秦朗之身分證及各類所得扣繳暨免扣繳憑單︵即起訴書附表一之四、五︶，涉犯行
使變造特種文書及行使偽造公文書罪嫌，乃原判決對於檢察官起訴之該部分事實，置
而不論，已有已受請求之事項未予判決之違法。(二)、科刑判決所認定之事實，與所採
之證據，不相適合，即屬證據上理由矛盾，其判決當然違背法令。刑事訴訟法上所謂
認定犯罪事實之證據，係指足以證明被告確有犯罪行為之積極證據而言，該項證據必
須適合於被告犯罪事實之認定，始得採為斷罪之資料。原判決認定乙○○犯罪，其中
一部分犯罪事實為乙○○變造「俞龍」之國民身分證影本，至於偵查卷附被變造之
「黃秦朗」之國民身分證照片，原判決事實並未涉及上訴人乙○○有變造行為，乃原
判決理由仍引用「被害人黃秦朗之供述及變造之﹃黃秦朗﹄身分證影本」，資為認定
乙○○犯罪之證據︵見原判決第十五、十六頁︶，自有證據上理由矛盾之違法。(三)、
依刑事訴訟法第一百五十六條第二項規定，被告雖經自白，仍應調查其他必要之證據
，以察其是否與事實相符。立法目的乃欲以補強證據擔保自白之真實性；亦即以補強
證據之存在，藉之限制自白在證據上之價值。而所謂補強證據，則指除該自白本身外
，其他足資以證明自白之犯罪事實確具有相當程度真實性之證據而言。雖其所補強者
，非以事實之全部為必要，但亦須因補強證據與自白之相互利用，而足使犯罪事實獲
得確信者，始足當之。原判決雖引用乙○○於警局、偵查中之自白作為其犯罪之證據
︵見原判決第十四、十五頁︶，然乙○○所陳曾會同車主劉李福共同赴高雄正信車行
質押借款事，為劉李福所否認︵見偵字第一０八五四號卷第二宗第六十八頁背面︶。
再乙○○於警局供稱「……第一部車是由孔繁華向賓士車的車行詐購賓士E320草綠色
（車牌號碼不詳），我與孔繁華一同押車到正信車行質押借得新台幣（下同）四十萬
元，孔繁華給我十萬元……」，惟依原判決事實及理由所載，以孔繁華名義向福灣企
業股份有限公司購買之ＭＫ｜四三七二號︵按原判決誤載為ＭＫ｜四七三二號︶自用
小客車為福特六和天王星型，有汽車新領牌照登記書附於偵查卷可稽︵見偵字第一一
一五一號卷第四頁︶，與乙○○所陳賓士E320車有別，原判決未詳究乙○○於警局、
偵查中之自白是否與事實相符，有何補強證據以資證明？遽採為乙○○犯罪之證據，
亦有未合。以上或係上訴意旨所指摘，或為本院得依職權調查之事項，應認原判決關
於乙○○部分有撤銷發回更審之原因。原判決不另諭知無罪部分，基於審判不可分之
原則，併予發回。
二、上訴駁回︵即上訴人甲○○︶部分：
按刑事訴訟法第三百七十七條規定：上訴於第三審法院，非以判決違背法令為理由，
不得為之。是提起第三審上訴，應以原判決違背法令為理由，係屬法定要件。且必須
依據卷內資料為具體之指摘，並足據以辨認原判決已具備違背法令之形式，始屬相當
。本件關於行使偽造私文書部分：原判決依憑上訴人甲○○即張文火之自白，證人李
林有義於第一審指證：當時因為我向張文火借十二萬元還不出來，張文火告訴我說可
以用買車賣車轉手的方式來還錢，他說保證人、錢及資料都由他負責，我只要出人頭
去買車然後把車交給他就好了……我用這種方式共買了三部車，買完都由一位王先生
的人開走云云。並有元隆汽車股份有限公司附條件買賣契約書、南陽實業股份有限公
司桃園分公司買賣契約書、桃苗汽車股份有限公司附條件買賣契約書各一件在卷可稽
等證據資料，認定上訴人甲○○即張文火有如原判決事實欄所載共同連續行使偽造私
文書，足以生損害於他人︵累犯︶犯行，因而撤銷第一審此部分判決，改判仍論處上
訴人罪刑，已於理由內詳細敘述其所憑之證據及認定之理由，從形式上觀察，原判決
並無違背法令情形存在。上訴意旨未依據卷內訴訟資料具體指摘原審所為該部分判決
如何違背法令，徒為事實爭執，自非適法之第三審上訴理由。依上開說明，其此部分
上訴自屬違背法律上之程式，應予駁回。末按裁判上一罪案件之重罪部分得提起第三
審上訴，其輕罪部分原雖不得上訴，因審判不可分原則，第三審法院亦應併予審判，
係指重罪部分之上訴合法為前提，如該重罪之上訴為不合法，第三審法院既應從程序
上予以駁回，而無從為實體上判決，對於輕罪部分自無從適用審判不可分原則，併為
實體上審判。本件上訴人對重罪之行使偽造私文書部分所提起之第三審上訴，既屬不
合法而應從程序上予以駁回，則不得上訴第三審之輕罪行使變造特種文書、行使業務
登載不實文書及詐欺部分，亦無從併予實體上審判，自應從程序上予以駁回，併此敘
明。
據上論結，應依刑事訴訟法第三百九十五條前段、第三百九十七條、第四百零一條，
判決如主文。
中　　　華　　　民　　　國　　九十三　　年　　　三　　　月　　二十五　　日
                              最高法院刑事第二庭
                                  審判長法官  陳　錫　奎
                                        法官  洪　清　江
                                        法官  李　伯　道
                                        法官  陳　世　雄
                                        法官  惠　光　霞
      右正本證明與原本無異
                                              書  記  官
中　　　華　　　民　　　國　　九十三　　年　　　三　　　月　　三十一　　日
                                                                     Ｒ
